【裁判字號】    92,裁,17
【裁判日期】    920109
【裁判案由】    所有權登記
【裁判全文】
最  高  行  政  法  院  裁  定                      九十二年度裁字第一七號
    抗  告  人  東新建材股份有限公司
    代  表  人  甲○○
                              送達代收人  黃呈利律師
右抗告人因與相對人財政部國有財產局間所有權登記事件，對於中華民國九十年十一
月六日臺中高等行政法院八十九年度訴字第三一五號裁定提起抗告，本院裁定如左︰
    主  文
抗告駁回。
抗告訴訟費用由抗告人負擔。
    理  由
一、按抗告法院認抗告為不合法或無理由者，應為駁回抗告之裁定，行政訴訟法第二
    百七十二條準用民事訴訟法第四百九十二條第一項定有明文。
二、本件原裁定係以：抗告人曾於八十五年二月二十八日向相對人申請審查日據時期
    東新商事株式會社名下土地權屬更正登記為抗告人，案經相對人審查結果，以東
    新商事株式會社與抗告人並非同一權利主體，而否准所請，並請其補正相關證明
    文件，俾確定權屬，此有相對人八十五年四月十五日台財產局一第八五○○七九
    九九號函可稽。嗣抗告人再於八十九年四月十七日復提出同樣之申請，相對人於
    八十九年四月二十六日以台財產局接第八九○○○一○一三八號函覆，請抗告人
    依照相對人八十五年四月十五日台財產局一第八五○○七九九九號函辦理。則相
    對人對抗告人八十九年四月十七日之申請，並未實質審查，僅重申過去第一次處
    分之內容，其本身不生任何法律效果，故不能認係行政處分（即學說上稱之為重
    複處置）。從而抗告人提起本件行政訴訟，即非合法等情為由，予以駁回，經核
    並無違誤。
三、抗告意旨略謂：相對人八十五年四月十五日台財產局一字第八五○○七九九九號
    函，並未為准駁之處分，顯有怠為決定之情事；抗告人所請求者係因相對人怠於
    行政處分而為之課以義務之訴，其性質上即以無行政處分存在為前提，原裁定對
    行政訴訟法第五條第一項之適用解釋上即有錯誤；本件抗告人形式上既有提起訴
    願，其訴願不合法遭駁回，但提起本件之程序要件仍屬具備，原裁定逕予駁回，
    即有不適用法規之違法等語。惟查相對人八十五年四月十五日台財產局一字第八
    五○○七九九九號函說明二，明「本案會社於台灣光復後，未按『台灣省公司
    登記實施辦法』第三條規定，於三十五年十一月三十日以前聲請登記，依經濟部
    五十六年十二月八日商字第三四五九一號函示，應視為不存在。而貴公司（原廠
    名：東新製材工廠，登記於民國四十三年間）係於民國五十九年五月二十日核准
    設立登記，已逾上述規定期限，自不能視為該會社經合法登記後之公司。從而，
    二者即難謂屬同一權利主體，所請將該會社名下土地權屬更正為貴公司一節，礙
    難辦理。．．．」，顯已否准抗告人之申請。至於同函說明三，另謂：「本案經
    審查結果尚須補正，請檢附左列證明文件送本局審查，俾確定權屬．．．。」核
    其內容係相對人對於抗告人申請審查上開土地權屬乙案，告示應備之證明文件，
    使抗告人知曉而遵行，以保障其權益，要難因此謂為相對人未為准駁之處分，自
    無行政訴訟法第五條第一項所稱「應作為而不作為」之情事。抗告意旨認相對人
    上開函文怠為決定，原裁定對於前述法規之適用解釋上錯誤云云，尚非可採。再
    查原裁定另謂：東新商業株式會社名下土地，得否更正登記為抗告人名義，非行
    政訴訟程序所得救濟乙節，僅係附帶明，而抗告人提起本件行政訴訟並非合法
    ，既如前述，此部分即無庸再行審酌。綜上所述，本件抗告非有理由，應予駁回
    。
四、依行政訴訟法第二百七十二條、第一百零四條、民事訴訟法第四百九十二條第一
    項、第九十五條、第七十八條，裁定如主文。
中    華    民    國    九十二      年        一      月      九        日
                    最 高 行 政 法 院  第 四 庭
                                審 判 長 法  官      廖  政  雄
                                         法  官      趙  永  康
                                         法  官      林  清  祥
                                         法  官      鍾  耀  光
                                         法  官      姜  仁  脩
右  正  本  證  明  與  原  本  無  異
                                         法院書記官  張  雅  琴
中    華    民    國    九十二      年      一        月      九        日


司法院資訊處製作；財團法人民間司法改革基金會備份。
